臺灣桃園地方法院刑事判決　　　　　100年度審交易字第490號
公　訴　人　臺灣桃園地方法院檢察署檢察官
被　　　告　邵立其
上列被告因公共危險等案件，經檢察官提起公訴（100 年度偵字
第9448號），被告於準備程序進行中，就被訴事實為有罪之陳述
，經本院告知簡式審判程序意旨，並聽取當事人之意見後，本院
裁定改依簡式審判程序審理，判決如下：
    主  文
邵立其服用酒類，不能安全駕駛動力交通工具而駕駛，處有期徒
刑月，如易科罰金，以新臺幣壹仟元折算壹日；又因過失傷害
人致重傷，處有期徒刑陸月，如易科罰金，以新臺幣壹仟元折算
壹日；應執行有期徒刑捌月，如易科罰金，以新臺幣壹仟元折算
壹日。
    事實及理由
一、犯罪事實：
    邵立其於民國100 年3 月8 日20時許，在其位於桃園縣中壢
    市○○路○ 段某處之公司與同事飲用啤酒7 至8 瓶後，明知
    其平衡感、定向力及感覺能力均已有所障礙，而達不能安全
    駕駛動力交通工具之程度，乃未待體內酒精成分退卻，且不
    顧影響參與道路交通公眾之安全，容任自己於此一不能安全
    駕駛之狀態下，竟仍於翌（9 ）日0 時許，自該處駕駛車牌
    號碼1825-WA 號自用小客車沿桃園縣中壢市○○○路往平鎮
    市方向行駛，欲返回其位於桃園縣中壢市○○路○ 段90 巷1
    號3 樓之2 居所處，嗣於同日0 時35分許，行經桃園縣中壢
    市○○○路720 號前時，本應注意行車速度，於行車時不得
    超速，並應注意車前狀況，隨時採取必要之安全措施，而依
    當時天候晴、夜間有照明、路面乾燥無缺陷、道路無障礙物
    、視距良好等一切情況，並無不能注意情事，竟因酒後不能
    安全駕駛且疏未注意，而未減速謹慎慢行，貿然以時速超過
    80公里之速度行駛且未保持行車安全距離，而與陳永溪所駕
    駛沿同向行駛至該處之農用搬運車發生擦撞後，又滑行撞擊
    停放同向路旁何志鴻所有之車牌號碼2020-KS 號自用小客車
    後，再滑行至人行道撞擊停放於人行道上之車牌號碼MPZ-17
    1 號輕型機車，致陳永溪人車倒地而受有蜘蛛網膜下腔出血
    、縱隔腔積液、頭皮與手部撕裂傷、肺炎等傷害，且迄今昏
    迷不醒。當日經警據報到場處理，並對邵立其施以呼氣酒精
    濃度檢測，測得其呼氣酒精濃度達每公升0.68毫克。邵立其
    於肇事後，在職司犯罪偵查職權之機關未發覺何人為肇事者
    前，即主動向前往處理之桃園縣政府警察局交通大隊中壢分
    隊警員劉富榮承認為肇事人，自首接受裁判。
二、證據名稱：
  (一)被告邵立其於警詢、檢察事務官詢問、檢察官訊問及本院審
    理中之自白。
  (二)告訴人代理人陳勝統於警詢、檢察事務官詢問、檢察官訊問
    及本院審理中之指訴。
  (三)桃園縣政府警察局道路交通事故當事人酒精測定紀錄表、刑
    法第185 條之3 案件測試觀察紀錄表、桃園縣政府警察局汽
    車駕駛人酒後生理協調平衡檢測紀錄卡、桃園縣政府警察局
    舉發違反道路交通管理事件通知單、道路交通事故現場圖、
    道路交通事故調查報告表（一）、（二）、長庚醫療財團法
    人林口長庚紀念醫院100 年4 月18日診斷證明書、桃園縣政
    府警察局道路交通事故肇事人自首情形紀錄表、中國醫藥大
    學北港附設醫院100 年10月7 日院醫病字第1000003538號函
    暨所附病歷資料各1 份及現場照片12幀。
三、核被告邵立其所為，分別係犯刑法第185 條之3 之服用酒類
    ，不能安全駕駛動力交通工具而駕駛罪及同法第284 條第1
    項後段之過失致重傷罪。被告所犯上開2 罪間，其犯意各別
    ，行為互殊，應予分論併罰。按刑法第10條第4 項第6 款之
    重傷，係指除去同項第1 款至第5 款之傷害而於身體或健康
    有重大不治或難治之傷害者而言；所謂於身體或健康有重大
    不治或難治之傷害，係指傷害重大，且不能治療或難於治療
    ，於人之身體或健康有重大影響者而言（最高法院97年度臺
    上字第1441號判決意旨參照）。查公訴意旨原認被告係涉犯
    刑法第284 條第1 項前段之過失傷害罪，惟經本院於審理中
    函查中國醫藥大學北港附設醫院發見被害人陳永溪所受之傷
    害乃屬身體或健康有重大不治或難治之傷害，且依現今醫學
    幾乎已無治療及回復之可能，此有中國醫藥大學北港附設醫
    院100 年10月7 日院醫病字第1000003538號函1 份在卷可稽
    ，而認此部分原起訴法條尚有未洽，然因基本社會事實相同
    ，爰由本院變更起訴法條為同條項後段之過失致重傷罪，附
    此敘明。次按道路交通管理處罰條例第86條第1 項關於汽車
    駕駛人酒醉駕車，因而致人受傷或死亡，依法應負刑事責任
    者，加重其刑至2 分之1 之規定，係就刑法第276 條第1 項
    之過失致人於死罪、同條第2 項之業務過失致人於死罪，同
    法第284 條第1 項之過失傷害（及致重傷）罪、同條第2 項
    之業務過失傷害（及致重傷）罪之基本犯罪類型，對於加害
    人為汽車駕駛人，於從事駕駛汽車之特定行為時酒醉駕車，
    因而致人受傷或死亡之特殊行為要件予以加重處罰，已就上
    述刑法第276 條第1 、2 項，同法第284 條第1 、2 項各罪
    犯罪類型變更之個別犯罪行為予以加重，而成另一獨立之罪
    名，自屬刑法分則加重之性質（最高法院99年度臺非字第19
    8 號判決參照）。復被告已自承其為酒醉駕車因而致人受重
    傷，應依道路交通管理處罰條例第86條第1 項規定，就過失
    致重傷罪部分加重其刑。又被告於過失致重傷之犯行尚未被
    有犯罪偵查職權之公務員發覺前，即主動向前往現場之處理
    人員當場承認為前開犯行，則有桃園縣政府警察局道路交通
    事故肇事人自首情形紀錄表附卷可查，乃合於自首要件，爰
    依刑法第62條前段規定，減輕其刑，其刑有加重及減輕事由
    ，應依刑法第71條第1 項之規定，先加後減之。爰審酌被告
    輕忽交通安全之犯罪動機，未善盡注意義務，而肇致本件車
    禍並因而使被害人陳永溪受有前揭重傷害，其情節非微、所
    生危害非輕，且迄未與告訴人達成和解，惟兼衡被告之智識
    程度、生活狀況、犯罪情節，犯後坦承犯行，態度尚佳等一
    切情狀，分別量處如主文所示之刑，並均諭知易科罰金之折
    算標準，暨定其應執行之刑，併諭知易科罰金之折算標準，
    以示懲儆。
四、應適用之法條：
    刑事訴訟法第273 條之1 第1 項、第299 條第1 項前段、第
    300 條、第310 條之2 、第454 條第1 項，刑法第185 條之
    3 、第284 條第1 項後段、第62條前段、第41條第1 項前段
    、第8 項、第51條第5 款，刑法施行法第1 條之1 第1 項、
    第2 項前段。
五、如不服本件判決，得自收受判決送達之日起10日內，向本院
    提出上訴書狀，上訴於第二審法院。
本案經檢察官陳亮佑到庭執行職務。
中    華    民    國    100   年    11    月    25    日
                        刑事庭    法  官  潘怡華
以上正本證明與原本無異。
如不服本判決應於收受判決後10日內向本院提出上訴書狀，並應
敘述具體理由。其未敘述上訴理由者，應於上訴期間屆滿後20日
內向本院補提理由書( 均須按他造當事人之人數附繕本) 「切勿
逕送上級法院」。
                                  書記官  郭怡君
中    華    民    國    100   年    11    月    25    日
附錄本案論罪科刑法條：
中華民國刑法第185 條之3 （重大違背義務致交通危險罪）
服用毒品、麻醉藥品、酒類或其他相類之物，不能安全駕駛動力
交通工具而駕駛者，處1 年以下有期徒刑、拘役或科或併科15萬
元以下罰金。
中華民國刑法第284 條第1 項（過失傷害罪）
因過失傷害人者，處6 月以下有期徒刑、拘役或5 百元以下罰金
，致重傷者，處1 年以下有期徒刑、拘役或5 百元以下罰金。